# 请教陈版主：联营企业注销，收回原作为出资的无形资产如何进行账务处理？

提问人：xiaolulu66 时间：2020-06-04 16:33:06
陈老师好！
请教一个实务中遇到的以无形资产对联营企业投资又收回的问题：
A上市公司（有多个子公司的集团公司）于 2019 年 4 月以无形资产（S网站平台）评估作价2,800,020元对甲公司投资，取得30%股权，构成重大影响，即甲公司为A公司的联营企业。S网站平台原值3,478,000元，截至 2019 年 3 月已累计摊销2,171,547.08元，账面净值1,306,452.92元，剩余摊销期限 45 个月。
甲公司取得S网站平台仍作为无形资产核算，初始入账金额为2,800,020元，A上市公司允许甲公司免费使用 2年，第三年开始收取使用费，故甲公司按 2 年对S无形资产进行摊销。
A公司 2019 年 4 月单体报表中作了如下分录：
借： 长期股权投资 2,800,020.00
累计摊销 2,171,547.08
贷： 无形资产 3,478,000.00
资产处置损益 1,493,567.08
A公司合并报表中比照顺流交易的规则，借：资产处置损益 448,070.12
贷：投资收益 448,070.12（= 1,493,567.08*30%）
2019 年 4 月至 2020 年 3 月，A上市公司确认对联营企业的投资收益时，均考虑了该无形资产在联营企业账面因评估价高于原账面净值部分1,493,567.08元摊销调整甲公司的净利润。截至 2020 年 3 月，A上市公司对甲公司的长期股权投资账面金额为982,438.90元，甲公司S无形资产累计摊销了 12 个月，账面净值为1,400,010元。
现甲公司计划终止经营，A上市公司无偿收回S网站平台，请问，收回后，A上市公司如何核算？
（（ 11 ）假设）假设AA上市公司收回SS网站平台后不打算继续用该网站经营，即不产生未来经济利益流入，故不再将S网站平台作为资产计入A公司账面，直接对A公司持有的甲公司30%股权作收回投资损失：
借：投资收益 982,438.90
贷：长期股权投资 982,438.90
（（ 22 ）假设）假设AA上市公司收回SS网站平台后考虑以后继续使用，仍将SS网站平台作为无形资产核算。
S网站平台的初始入账金额如何确定？ 剩余摊销期限如何确定？ 收回的无形资产初始入账金额和长投的账面价值的差额冲减 19 年对外投资时点确认的资产处置损益还是仅视作收回投资时点的投资收益？
第一种想法：
A公司视同将S网站平台回购，以甲公司该无形资产账面净值1,400,010元为初始入账金额，后续按剩余摊销期限为12 个月（即在联营企业甲公司账面剩余摊销期限 12 个月（ 24 个月，减去已摊销 12 个月））采用年限平均法摊销借：无形资产 1,400,010.00
贷：长期股权投资 982,438.90
投资收益 417,571.10
第二种想法：
以S网站平台在A公司账面持续计算到收回日的账面价值作为初始入账金额，即按对外投资时点S网站平台账面净值1,306,452.92元，剩余摊销期限 45 个月，扣除 12 个月摊销金额后的净额即1,306,452.92-1,306,452.92/45*12=958,065.47元，后续按剩余摊销期限为 33 个月采用年限平均法摊销
借：无形资产 958,065.47
资产处置损益 24,373.43
贷：长期股权投资 982,438.90
请陈老师帮忙解答，谢谢！

回答人：chenyiwei
首先要明确讨论前提：当初以该平台投入联营企业和现在从联营企业收回该平台，这两者不是一揽子交易，而是彼此独立、各自都有合理商业理由的交易。
在此情况下，收回该平台应作为对B公司的剩余净资产分配的一部分，理论上应按该平台在收回日的公允价值入账，与对该联营企业的股权投资于清算日的账面价值之间的差额确认为投资处置收益。

提问人：xiaolulu66 时间：2020-06-08 17:34:00
陈老师好！
上次没描述清楚，我再补充下：
甲联营企业是A公司与其他公司共同出资成立，A公司以无形资产出资（某网站平台），占30%股权，其他公司以货币资金出资，占70%股权，合资协议约定，在甲公司注销清算时，该网站平台归A公司所有；甲公司经营期间的盈利，双方按实缴出资比例分配，亏损由其他公司承担，A公司不承担亏损。 由于甲公司自成立以来均为亏损，故截至注销时，A公司对甲公司的长期股权投资账面价值应为初始投资成本2,800,020元，且注销时，A公司除收回网站平台外，不对联营企业的账面净资产进行分配，即收回网站平台也不属于对联营企业剩余净资产按持股比例分配。
这属于一揽子交易吗？
若属于一揽子交易，A公司收回网站平台，如何确认该资产的入账价值及后续摊销方法？同时终止确认对联营企业的长期股权投资，差额计入什么科目？以网站平台对联营企业投资时初始确认的资产处置损益，需要调整吗？
若不属于一揽子交易，A公司收回网站平台，如何确认该资产的入账价值及后续摊销方法？同时终止确认对联营企业的长期股权投资，差额计入什么科目？以网站平台对联营企业投资时初始确认的资产处置损益，需要调整吗？
谢谢老师！

回答人：chenyiwei
总体上看不是一揽子交易。如此前回复，收回平台的入账价值为其收回日的公允价值，如果不再用于经营，也不对外转让，则可以不确认无形资产，直接对长投终止确认，并确认投资损失。